---
title: "Análise de Dados do Youtube"
author: "Adolfo Cavalcante"
date: "03/07/2019"
output: html_document
runtime: shiny
---

```{r setup, include=FALSE}
#Define como padrão echo=FALSE pra não ter que especificar em todo chunck
knitr::opts_chunk$set(echo = FALSE)

#função criada para instalar as libs antes de importar se já não existirem
import <- function(libName) {
  if (!require(libName, character.only = TRUE)){
    install.packages(libName)  
    library(libName, character.only = TRUE)
  }
}

#importa as libs
import("dplyr")
import("stringr")
import("rjson")
import("tidyr")
import("lubridate")
import("knitr")
import("ggplot2")
import("shiny")


#usa como separador de registro ; 
#usa como separador de decimais a ,
#informa que tem um cabeçalho nos dados lidos
#a coluna do id não converte pra factor
df2 <- read.csv(file = "dados/USvideos.csv", sep = ",", header = T, as.is = c("video_id", "category_id", "publish_time"))

#Le o json com as categorias do youtube que vem de outra fonte de dados
categories <- fromJSON(file = "dados/US_category_id.json", simplify = T)
categories <- categories$items
df_categorias <- data.frame( cat_id=NA, cat_titulo=NA)

#Adiciona os registros num data frame com apenas as colunas id e titulo da categoria
for(cat in categories) {
  df_categorias <- rbind(df_categorias, c(cat$id, cat$snippet$title))
}

#remove o registro NA usado na criação do data frame vazio
df_categorias <- df_categorias %>%
  filter(!is.na(cat_id))

#junta os dados dos videos com a descricao da categoria
df2_merge <- merge(df2, df_categorias, by.x = "category_id", by.y = "cat_id")

#Remove linhas que a data da publicação ou likes está NA 
df2_merge <- df2_merge %>%
  filter(!is.na(likes) & !is.na(publish_time)) %>%
  mutate(data_hora_publicacao = as_datetime(publish_time)) %>%
  mutate(hora_publicacao = hour(data_hora_publicacao))

#remove objeto que não serão mais usados
rm(cat)
rm(categories)
rm(df2)

#função criada para formatar hora:minuto
fmtHora <- function(data){
  format(data, "%H:%M")
}

#função criada para formatar uma data dd/mm/yyyy
fmtData <- function(data){
  format(data, "%d/%m/%Y")
}

```

## Introdução

Análise estatística básica realizada em uma base de dados de vídeos do YouTube onde temos as seguintes informações:

- identificador do vídeo (video_id)
- data que foi mais visualizado (trending_date)
- título (title)
- título do canal (channel_title)
- tags
- quantidade de visualizações (views)
- quantidade de likes (likes)
- quantidade de dislikes (dislikes)
- número de comentários (comment_count)
- identificador da categoria (category_id)
- título da categoria (cat_titulo)
- data/hora da publicação (data_hora_publicacao)
- somente a hora da publicação (hora_publicacao)



## Perguntas

### 1) Que vídeo teve o maior número de visualizações em 2016?

```{r maior_num_visualizacoes}
mais_visto <- df2_merge %>%
                  select(video_id, title, data_hora_publicacao, cat_titulo, views)  %>%
                  filter(year(data_hora_publicacao) == 2016) %>%
                  filter(views == max(views)) 

```
O vídeo "`r mais_visto$title`" publicado em `r fmtData(mais_visto$data_hora_publicacao)` às `r fmtHora(mais_visto$data_hora_publicacao)` na categoria "`r mais_visto$cat_titulo`" foi o mais visto em 2016 com `r mais_visto$views` visualizações.


### 2) Qual categoria tem a maior quantidade de videos?
```{r cat_maior_views}
cat_mais_videos <- df2_merge %>%
                      select(category_id, cat_titulo)  %>%
                      group_by(cat_titulo) %>%
                      summarise(total_videos = n()) %>%
                      filter(total_videos == max(total_videos)) 

```
A categoria "`r cat_mais_videos$cat_titulo`" teve `r cat_mais_videos$total_videos` vídeos postados!


### 3) Qual a média de likes por categorias?
```{r media_likes_cat}
media_likes <- df2_merge %>%
                select(video_id, title, cat_titulo, likes)  %>%
                group_by(cat_titulo) %>%
                summarise(media_likes = mean(likes)) %>%
                arrange(desc(media_likes))
kable(media_likes, col.names = c("Título", "Média de Likes"))
```


### 4) Qual vídeo foi mais visto e odiado ?

```{r video_mais_odiado}

#vídeo teve a maior quantidade de views e o maior número de dislikes simultâneamente
dislikes_views <- df2_merge %>%
                      select(video_id, title, cat_titulo, dislikes, views)  %>%
                      arrange(desc(views)) %>%
                      distinct(video_id, .keep_all = T) %>%
                      head(10) %>%
                      filter(dislikes == max(dislikes))
```
O vídeo "`r dislikes_views$title`" da categoria "`r dislikes_views$cat_titulo`" foi o mais visto (`r dislikes_views$views`) que possui mais dislikes (`r dislikes_views$dislikes`) !



### 5) A quantidade de likes tem relação com a quantidade de comentários?

```{r relacao_likes_comentarios}

dd <- df2_merge %>%
        mutate(category_id = as.factor(df2_merge$category_id)) %>%
        select(category_id, cat_titulo, likes, comment_count) %>%
        filter(likes > 100000)
    
ggplot(dd, aes(x=comment_count, y=likes, color=category_id)) +
  geom_point() +
  labs(y = "Likes", x = "Número de Comentários")  +
  scale_x_continuous(labels = scales::format_format(big.mark = ".", decimal.mark = ",", scientific = FALSE))  +
  scale_y_continuous(labels = scales::format_format(big.mark = ".", decimal.mark = ",", scientific = FALSE)) +
  scale_colour_discrete(name  ="Categoria",
                            breaks=dd$category_id,
                            labels=dd$cat_titulo)

```

O gráfico acima mostra a relação de likes pela quantidade de comentários em um universo de `r count(dd)` vídeos com mais de 100.000 likes.

Vamos verificar a correlação entre número de comentários e o número de likes.

```{r correlaco_comentarios_likes, echo=TRUE}

cor(dd$comment_count, dd$likes)

```

Como deu um valor acima de 0.5, existe uma correlação entre as variáveis.

Vamos criar um modelo de regressão linear da variável explicativa "número de comentários" e a resposta "likes".

```{r modelo_linear, echo=TRUE}

ajuste <- lm(likes ~ comment_count, data=dd) 

summary(ajuste)

```

O valor do p-test 2e-16 foi inferior a 0.05 e o r-squared acima de 0.5 o que demonstra que realmente há uma relação entre as variáveis.

Traçamos a abline no gráfico abaixo usando os coeficiente obtidos intercept=1.841e+05 e slope=4.346e+00.

```{r gplot_abline}

ggplot(dd, aes(y=likes, x=comment_count, color=category_id)) +
  geom_point() +
  geom_abline(slope=4.346e+00, intercept = 1.841e+05, color='red', linetype="dashed") +
  labs(y = "Likes", x = "Número de Comentários", color="Categoria")  +
  scale_y_continuous(labels = scales::format_format(big.mark = ".", decimal.mark = ",", scientific = FALSE))  +
  scale_x_continuous(labels = scales::format_format(big.mark = ".", decimal.mark = ",", scientific = FALSE)) +
  scale_colour_discrete(name  ="Categoria",
                            breaks=dd$category_id,
                            labels=dd$cat_titulo)

```


### 6) Existe relação entre da hora da publicação e a quantidade de visualizações?

```{r relacao_hora_views}

cor(df2_merge$views, df2_merge$hora_publicacao)

ajuste2 <- lm(df2_merge$views ~ df2_merge$hora_publicacao)

summary(ajuste2)

```

Segundo o modelo de regrassão proposto, a hora da publicação explica muito pouco sobre a quantidade de visualizações, menos de 1%.


### 7) Gráfico Interativo

O gráfico a seguir mostra a quantidade de likes vs visualizações em uma determinada categoria para o período selecionado. Além disso, será mostrados informações sobre o vídeo mais visualizado na categoria e períodos selecionados.

```{r bloco_shiny}

categorias_disponiveis <- dd %>%
                            select(cat_titulo) %>%
                            distinct()

shinyApp(

  ui = fluidPage(
     
    selectInput(inputId = "cmb_categoria",
                  label = "Escolha uma Categoria:",
                  choices = categorias_disponiveis$cat_titulo),

    sliderInput(inputId = "anos",
                  label = "Filtrar Anos:",
                  sep = "",
                  min = 2006,
                  max = 2018,
                  value = c(2010, 2016)),
    
    plotOutput("grafico"),
    
    textOutput("infos")
    
  ),

  server = function(input, output) {
    output$grafico <- renderPlot({

        view <- df2_merge %>%
                  filter(cat_titulo == input$cmb_categoria) %>%
                  filter(year(data_hora_publicacao) >= input$anos[1] & year(data_hora_publicacao) <= input$anos[2])
      
        ggplot(view, aes(y=likes, x=views)) +
            geom_point(color="#377EB8", size=3) +
            labs(y = "Likes", x = "Número de Visualizações")  +
            scale_y_continuous(labels = scales::format_format(big.mark = ".", decimal.mark = ",", scientific = FALSE))  +
            scale_x_continuous(labels = scales::format_format(big.mark = ".", decimal.mark = ",", scientific = FALSE))
        
    })
    
    output$infos <- renderText({ 
        resultado <- df2_merge %>%
                        filter(cat_titulo == input$cmb_categoria) %>%
                        select(video_id, title, data_hora_publicacao, cat_titulo, views, channel_title)  %>%
                        filter(year(data_hora_publicacao) >= input$anos[1] & year(data_hora_publicacao) <= input$anos[2]) %>%
                        filter(views == max(views)) 
        
        paste("O vídeo da categoria '", input$cmb_categoria, "' mais visto entre ", input$anos[1] , " e ", input$anos[2], " foi o '", resultado$title, "' do usuário/canal '", resultado$channel_title, "'.\n", "Esse vídeo foi publicado em ", fmtData(resultado$data_hora_publicacao), " e teve ", resultado$views , " visualizações.")
    })
  },

  options = list(height = 800)
  
)
```
